【裁判字號】    98,上易,1692
【裁判日期】    980825
【裁判案由】    妨害公務等
【裁判全文】
臺灣高等法院刑事判決                98年度上易字第1692號
上  訴  人  臺灣桃園地方法院檢察署檢察官
被      告  乙○○
上列上訴人因妨害公務等案件，不服臺灣桃園地方法院98年度易
字第163號，中華民國98年6月12日第一審判決（起訴案號：臺灣
桃園地方法院檢察署96年度偵字第29659號），提起上訴，本院
判決如下：
    主  文
上訴駁回。
    理  由
一、按不服地方法院之第一審判決而上訴者，應向管轄第二審之
    高等法院為之。上訴書狀應敘述具體理由。上訴書狀未敘述
    上訴理由者，應於上訴期間屆滿後20日內補提理由書於原審
    法院，逾期未補提者，原審法院應定期間先命補正。第二審
    法院認為上訴書狀未敘述理由或上訴有第362條前段之情形
    者，應以判決駁回之。但其情形可以補正而未經原審法院命
    其補正者，審判長應定期間先命補正。刑事訴訟法第361條
    、第367條，分別定有明文。所謂不服第一審判決之具體理
    由，必係依據卷內既有訴訟資料或提出新事證，指摘或表明
    第一審判決有何採證認事、用法或量刑等足以影響判決本旨
    之不當或違法，而構成應予撤銷之具體事由，始克當之（例
    如：依憑證據法則具體指出所採證據何以不具證據能力，或
    依憑卷證資料，明確指出所為證據證明力之判斷如何違背經
    驗、論理法則）；倘僅泛言原判決認定事實錯誤、違背法令
    、量刑失之過重或輕縱，而未依上揭意旨指出具體事由，或
    形式上雖已指出具體事由，然該事由縱使屬實，亦不足以認
    為原判決有何不當或違法者（例如：對不具有調查必要性之
    證據，法院未依聲請調查亦未說明理由，或援用證據不當，
    但除去該證據仍應為同一事實之認定），皆難謂係具體理由
    ，俾與第二審上訴制度旨在請求第二審法院撤銷、變更第一
    審不當或違法之判決，以實現個案救濟之立法目的相契合，
    並節制濫行上訴（最高法院97年度臺上字第892號判決參照
    ）。是以上訴人之上訴書狀或補提之上訴理由書，雖有敘述
    上訴理由，惟並未具體敘述第一審判決有上述違法、不當情
    形，即與未敘述具體理由無異，其所為上訴，即不符合上訴
    之法定要件。
二、本件檢察官不服原判決，提起上訴，上訴理由略以：被告為
    人狡詐，在原審坦承犯行  目的為爭取法院輕判，未真心悔
    悟，原審判刑較輕，尚有未妥云云。
三、原判決以：被告乙○○係桃園縣中壢市龍岡國中之退休教師
    ，由於乙○○於退休前曾與校內之其他教職人員發生爭執，
    遂於民國（下同）96年11月14日下午於飲用酒類後（未達辨
    識行為違法或依其辨識而行為之能力顯著減低之情況），前
    往桃園縣中壢市○○路14 7號之龍岡國中藉酒鬧事，待其抵
    達龍岡國中後，隨即分別至該國中之校長室、教務處及訓導
    處等學校單位，要騷擾校長、教務主任及體育組長等人，惟
    因上開人員當時均未在辦公位置上，故均未遇上乙○○。而
    乙○○於找尋體育組長鄧月鳳未獲後，隨即開始在該校之訓
    導處附近排徊，待見到當時正在訓導處辦公室內執行以電腦
    輸入學生缺到勤資料之公務之訓導處幹事甲○○時，因自認
    其與甲○○先前亦有過節，竟基於妨害公務之犯意，對甲○
    ○脅迫稱「我要打你」、「明天你不要來上班，我明天就要
    找人打你」等語，因而妨害甲○○行使公務；後乙○○因見
    甲○○正手持DV對其妨害公務之犯行進行蒐證，即開始以追
    逐之強暴手段往訓導處辦公室門口方向走避之甲○○追去，
    適訓導主任張朝桂、總務處事務組長李日楷、總務主任邱嘉
    增見狀，乃聯合阻擋乙○○朝訓導處辦公室門口方向前進追
    逐，乙○○在訓導處辦公室內拿起一張桌檯上之膠台朝已在
    訓導處辦公室外面走廊之甲○○丟，而行使強暴手段，並仍
    朝甲○○之走避之方向追逐，因張朝桂、李日楷、邱嘉增續
    阻擋乙○○於訓導處辦公室門口，乙○○乃基於公然侮辱之
    犯意，朝在走廊上之甲○○辱罵「幹你娘老機歪」（台語）
    、「俗仔子」（台語），乙○○隨之走出訓導處辦公室追逐
    至走廊，甲○○續往走廊後方退，乙○○仍然追逐進逼，上
    開三位校方職員又在走廊上第三度阻擋乙○○向甲○○之方
    向前進，乙○○乃又公然侮罵告訴人以「你要死了」、「操
    你媽」、「幹你娘機歪」等不堪入耳之言詞，乙○○以上開
    強暴、脅迫之手段妨害甲○○上開公務之執行；另一本在上
    開訓導處辦公室內執行反毒、法治宣導、戒菸宣導等活動之
    海報製作之公務之訓育組長沈佩蓉，亦因乙○○上開對甲○
    ○之強暴、脅迫行為，而心生恐懼，因而無從繼續執行公務
    ，遂起身離開其之座位，因之妨害其公務之執行。嗣因校方
    報警，經巡邏警網趕往處理，而將乙○○帶回警局處理之事
    實，業據被告坦承不諱，核被告乙○○所為，係犯刑法第
    135條第1項之強暴脅迫妨害公務罪、第309條第1項之公然侮
    辱罪；所犯上開二罪，犯意各別，行為互殊，應分論併罰。
    爰審酌被告犯行對國家公務之妨害、被告身為退休教師竟酒
    後回其執教之學校為上開行為、其之強暴、脅迫、侮辱行為
    對被害人甲○○所生心理危害、被告曾於任教龍岡國中之90
    年10月30日酒後毆打另一教師並毀損訓導處公物（見卷附調
    解會議紀錄）竟不知記取教訓而有本件行為、然其犯後尚知
    認錯坦承之態度等一切情狀，就被告妨害公務犯行，處有期
    徒刑3月，就公然侮辱部分，處拘役30日，如易科罰金，均
    以新台幣1000元折算1日。經核原審已考量被告之身分、當
    時之行為、被害人所受之危害、被告過往之記錄、犯後態度
    等，而量處如上刑度，經核並無違誤，所為量刑亦屬允當。
    檢察官上訴稱：「茲據告訴人具狀請求上訴，略以：被告為
    人狡詐，在原審坦承犯行，目的為爭取法院輕判，未真心悔
    悟，原審判刑較輕，尚有未妥。因之請求本檢察官上訴，經
    核尚非顯無理由。」云云，僅引用告訴人書狀提起上訴，並
    未具體指摘原判決於認事用法或量處刑罰，有何違法或不當
    ，依上開說明，本件上訴顯不合法定程式應予駁回，並不經
    言詞辯論為之。
據上論斷，應依刑事訴訟法第367條前段、第372條，判決如主文
。
中    華    民    國    98    年     8    月    25   日
                  刑事第十六庭審判長法  官  溫耀源
                                    法  官  許增男
                                    法  官  王敏慧
以上正本證明與原本無異。
不得上訴。
                                    書記官  丁淑蘭
中    華    民    國    98    年    8     月    25    日
附錄：本案論罪科刑法條全文
刑法第135 條第1項
對於公務員依法執行職務時，施強暴脅迫者，處三年以下有期徒
刑、拘役或三百元以下罰金。
刑法第309 條第1 項
公然侮辱人者，處拘役或三百元以下罰金。


司法院資訊處製作；財團法人民間司法改革基金會備份。
